【裁判字號】    99,易,1281
【裁判日期】    991229
【裁判案由】    贓物
【裁判全文】
臺灣高雄地方法院刑事判決              99年度易字第1281號
公  訴  人  臺灣高雄地方法院檢察署檢察官
被      告  黃瑞堯
上列被告因贓物案件，經檢察官提起公訴（98年度偵字第33778
號），本院判決如下：
    主  文
黃瑞堯收受贓物，累犯，處有期徒刑伍月，如易科罰金，以新臺
幣壹仟元折算壹日。
    事  實
一、黃瑞堯前於民國95年間分別因違反毒品危害防制條例、侵占
    等案件，分別經本院、臺灣彰化地方法院判處有期徒刑1 年
    2 月、1 年、罰金新臺幣（下同）1 萬2,000 元確定；96年
    間復因竊盜、施用毒品、竊盜及詐欺等案件，分別經本院判
    處有期徒刑6 月、1 年、3 月、4 月（減為2 月）確定，上
    開案件經檢察官聲請減刑及定應執行刑，本院以96年度聲減
    字第8054號裁定，分別就有期徒刑部分，減刑並定應執行有
    期徒刑10月、1 年2 月確定。又於96年間因竊盜案件，經本
    院判處有期徒刑5 月確定，上開各案接續執行，於98年5 月
    13日因縮短刑期假釋出監，甫於98年8 月15日假釋期間付保
    護管束期滿執行完畢。
二、黃瑞堯明知姓名年籍不詳之人，於98年11月7 日23時15分許
    （發現機車失竊時），至98年11月8 日凌晨2 時10分許（為
    警查獲時），在不詳地點，所交付之車牌號碼0MZ-536 號重
    型機車1 部（該車係陳淑愛所有，為陳淑愛之子呂鴻耀使用
    ，於98年11月7 日23時15分許，在高雄市○○區○○路與蓮
    潭路口小龜山停車場內失竊），係來源不明之贓物，仍應允
    收受。嗣於98年11月8 日凌晨2 時10分許，黃瑞堯騎乘上開
    機車，行經高雄市前鎮區○○○路與五甲路口時，為警攔檢
    盤查而查獲，並扣得車鑰匙1 支。
三、案經高雄市政府警察局前鎮分局報請臺灣高雄地方法院檢察
    署檢察官偵查起訴。
    理  由
壹、證據能力部分：
    按被告以外之人於審判外之陳述，雖不符刑事訴訟法第159
    之1至第159條之4之規定，而經當事人於審判程序同意作為
    證據，法院審酌該言詞陳述或書面陳述作成時之情況，認為
    適當者，亦得為證據。當事人、代理人或辯護人於法院調查
    證據時，知有第159條第1項不得為證據之情形，而未於言詞
    辯論終結前聲明異議者，視為有前項之同意，刑事訴訟法第
    159之5定有明文。查本件檢察官、被告均對於本判決所引用
    之傳聞證據，同意作為證據（見本院98年度審易字第409 號
    卷第37頁），本院審酌上開證據作成時之情狀，並無違法或
    不當等情形，且與本案相關之待證事實具有關聯性，認為以
    之作為本案之證據亦屬適當，依前揭規定，認均應有證據能
    力。
貳、認定犯罪事實所憑之證據及理由：
    訊據被告黃瑞堯固不諱言於前揭時、地，騎乘車牌號碼0MZ-
    536 號重型機車之事實，惟否認有何收受贓物之犯行，辯稱
    ：伊於98年11月8 日1 時30分許，在高雄縣鳳山市○○○路
    176 號3 樓，向伊朋友蔡藍文借用機車，蔡藍文交付伊1 把
    鑰匙，說機車停放在樓下，是黑色的，沒有跟伊說機車號碼
    ，伊隨即下樓看到1 部黑色重機車，就將鑰匙插入發動後，
    就將該重機車騎走，欲前往六合夜市，行駛至中山路與五甲
    路口，才遇到警方臨檢等語。經查：
一、車牌號碼0MZ-536 號重型機車為陳淑愛所有，交與呂鴻耀使
    用，於98年11月7 日23時15分許，在高雄市○○區○○路與
    蓮潭路小龜山停車場內失竊；被告黃瑞堯於98年11月8 日凌
    晨2 時10分許，在高雄市前鎮區○○○路與五甲路口，為警
    發現騎乘上開失竊機車，並查扣機車鑰匙1 把等情，業據證
    人呂鴻耀於警詢及本院審理時證述明確，並有高雄市政府警
    察局前鎮分局扣押筆錄、贓物認領保管單、高雄市政府警察
    局編號P098112YBPOKHH9 號車輛協尋電腦輸入單、高雄市政
    府警察局編號Ｚ00000000000000 號車輛尋獲電腦輸入單、車
    牌號碼0MZ-536 號重型機車之車籍查詢－基本資料詳細畫面
    各1 份及照片2 張在卷可稽。是被告為警查獲當時所騎乘之
    車牌號碼0MZ-536 號重型機車，確係呂鴻耀所失竊之機車無
    誤，此部分事實，堪予認定。
二、被告以前詞置辯，故本案應予探究者，厥為：被告是否確係
    向蔡藍文借用機車，因未詳問而誤騎呂鴻耀所失竊之前揭機
    車？本院說明得心證之理由如下：
(一)、蔡藍文於本院審理時證稱：被告交保的時候來找伊，說沒有
    車可以騎，伊說伊母親有1 台機車，現在也沒有騎，所以丟
    鑰匙給他，叫他自己下去騎車，該機車鑰匙頭的形狀，伊沒
    有印象，那是光陽的車；黃瑞堯是在小港東高街11之3 號4
    樓向伊借車的；伊借給黃瑞堯的機車，黃瑞堯又牽回來還伊
    ，現在摩托車店內，機車鑰匙連同機車一起還給伊，黃瑞堯
    還給伊的那把機車鑰匙，就是當初借給黃瑞堯的機車鑰匙等
    語。惟被告向蔡藍文借用之機車鑰匙，業經扣案之事實，除
    被告供述屬實外（見本院易字卷第61頁），亦有高雄市政府
    警察局前鎮分局扣押物品目錄表、臺灣高雄地方法院檢察署
    扣押物品清單附卷可稽，故被告於98年11月8 日凌晨2 時10
    分許，在高雄市前鎮區○○○路與五甲路口，為警查獲之贓
    車是否向蔡藍文借用，已非無疑。雖被告於聽取蔡藍文前揭
    證詞後，另表示：那把鑰匙被扣案，但是伊回去的時候，伊
    還有去跟蔡藍文拿鑰匙去騎車等情（見本院易字卷第101 頁
    ）。然蔡藍文本欲出借予被告之機車，僅有1 把鑰匙等情，
    業據蔡藍文之母親蔡陳金梅陳述明確，有本院辦理刑事電話
    查詢記錄表1 份在卷可參（見本院易字卷第92頁）。何況，
    被告既稱不知蔡藍文將機車停放之確切地點，才會誤騎贓車
    云云，為何於警查獲後，竟再行向蔡藍文借機車鑰匙，將機
    車騎回返還與蔡藍文？此與常情不符，亦彰顯出被告稱其騎
    乘之機車係向蔡藍文借用而誤騎等情，為臨訟杜撰之詞，尚
    難採信。
(二)、復參酌被告分別於96年4 月28日16時30分許，在高雄市左
    營火車站對面騎樓，持自備之鑰匙，竊取車牌號碼WOW －43
    0 號重型機車；於98年10月4 日18時30分許，在高雄市左
    營區○○○路78號前，以自備之鑰匙，竊取車牌號碼PJO －
    612 號重型機車；於99年3 月27日11時許，在高雄縣仁武
    鄉○○村○○街102 號前，以自備之鑰匙，竊取車牌號碼L7
    6 －783 號重型機車，而為警查獲之事實，有臺灣高雄地方
    法院檢察署檢察官96年度偵字第13087 號、98年度偵字第31
    084 號、99年度偵字第13614 號聲請簡易判決處刑書；本院
    96年度簡字第3625號、98年度易字第1223號判決書；臺灣高
    等法院高雄分院99年度上易字第52號判決書各1 份在卷足考
    ，堪認被告有多次竊取機車之前科紀錄，且應明白警方查緝
    贓車之程序，知道騎乘車輛應隨身攜帶車輛之行車執照，俾
    供路檢查驗，如被告確係向他人商借機車，該人應有使用機
    車之權源，理應向該人拿取行車執照，以供查驗；被告卻捨
    此不為，有悖於其經驗，應認其對所收受來源不明之機車係
    贓物乙情已有認知。
(三)、綜上，本件被告收受贓物犯行，事證明確，其犯行堪以認定
    ，應依法論科。
參、論罪科刑：
一、論罪部分：
    核被告黃瑞堯所為，係犯刑法第349 條第1 項收受贓物罪。
    又被告曾犯如上開所述之前科事實，有臺灣高等法院被告前
    案紀錄表1 份在卷可查，其受徒刑之執行完畢，5 年以內故
    意再犯有期徒刑以上之罪，為累犯，應依法加重其刑。
二、本院審酌被告收受贓車行為，維持暨穩固先前竊盜犯罪所致
    之違法狀態，並誘發財產犯罪，行為應予非難；且矢口否認
    犯行，犯後態度欠佳；然本案贓車業經呂鴻耀領回，有贓物
    認領保管單在卷為證，兼衡被告收贓機車價值約新臺幣6 千
    元，業據呂鴻耀供述在卷（見警卷第8 頁）；被告為高職肄
    業，家庭經濟狀況為勉持之生活狀況等一切情狀，量處如主
    文所示之刑，併諭知如主文所示之易科罰金折算標準。
三、扣案之機車鑰匙1 支，係該姓名年籍不詳之人交付予被告，
    用以啟動前揭機車之物，既非被告所有，又非違禁物，爰不
    為沒收之諭知，併此敘明。
據上論斷，應依刑事訴訟法第299 條第1 項前段，刑法第349 條
第1 項、第47條第1 項、第41條第1 項前段，刑法施行法第1 條
之1 ，判決如主文。
本案經檢察官賴寶合到庭執行職務。
中    華    民    國    99    年    12    月    29    日
                  刑事第十二庭    法  官  陳川傑
以上正本證明與原本無異。
如不服本判決應於收受送達後10日內向本院提出上訴書狀，並應
敘述具體理由；如未敘述上訴理由者，應於上訴期間屆滿後20日
內向本院補提理由書（均須按他造當事人之人數附繕本）「切勿
逕送上級法院」。
中    華    民    國   100    年    1     月    3     日
                                     書記官  林昭吟
附錄本判決論罪法條：
中華民國刑法第349條
（普通贓物罪）
收受贓物者，處 3 年以下有期徒刑、拘役或 5 百元以下罰金。
搬運、寄藏、故買贓物或為牙保者，處 5 年以下有期徒刑、拘
役或科或併科 1 千元以下罰金。
因贓物變得之財物，以贓物論。

司法院資訊處製作；財團法人民間司法改革基金會備份。
